【裁判字號】    97,交抗,1022
【裁判日期】    971118
【裁判案由】    違反道路交通管理處罰條例
【裁判全文】
臺灣高等法院交通事件裁定            97年度交抗字第1022號
抗  告  人
即受處分人  甲○○
上列抗告人因違反道路交通管理處罰條例案件，不服臺灣板橋地
方法院96年度交聲字第1810號，中華民國97年4月30日所為裁定
，提起抗告，本院裁定如下：
    主  文
抗告駁回。
    理  由
一、原處分意旨略以：異議人即受處分人甲○○所有車號1859-G
    W號自用小客車，於民國96年5月23日凌晨1時12分許，行經
    高速公路國道二號東向18.4公里及國道三號北向46公里處，
    分別有「不服稽查取締加速逃逸」及「沿途以高速任意變換
    車道，影響其他車輛之危險方式駕車」之違規情形，經內政
    部警政署國道公路警察局第六警察隊檢附照片逕行舉發，嗣
    經原處分機關就「違反處罰條例之行為，拒絕停車接受稽查
    而逃逸」部份，裁處罰鍰新臺幣（下同）三千元，並記違規
    點數一點，「以危險方式在道路上駕駛汽車」部分，裁處罰
    鍰一萬八千元，並記違規點數三點及施以道安講習等處分。
二、異議意旨略以：異議人於96年5月23日凌晨1時12分駕駛1859
    -GW號自小客車行經國道時，因時間已深夜故車速較快（約
    120至130公里），但並未看到員警攔查，也絕無任意變換車
    道等危險駕駛情形云云。
三、原裁定意旨略以：
  (一)異議人即受處分人甲○○所有車號1859-GW號自用小客車於9
    6年5月23日凌晨1時12分許，行經高速公路國道二號東向18.
    4公里處，經員警發現該車連續踩煞車，遂依法攔查，詎該
    車未立即停車受檢反加速駛離，沿途以高速及任意變換車道
    之危險方式逃避攔查，員警為顧及其他車輛行車安全，尾隨
    至國道三號北向46公里處，未予強行追逐，遂查核該車車號
    、廠牌、顏色均符合後，依法分別逕行舉發不服稽查及危險
    駕駛等情，有內政部警政署國道公路警察局96年5月23日公
    警局交字第Z00000000號舉發違反道路交通管理事件通知單
    影本、內政部警政署國道公路警察局第六警察隊96年7月26
    日公警六交字第0960671706號書函（含違規車輛於當日1時
    16分許經過樹林收費站錄影擷取畫面照片二幀）各一紙在卷
    可稽；另異議人復於聲明異議狀中坦承確有在舉發時間地點
    之駕車行為，堪認該駕駛人為異議人無誤。
  (二)綜上，本件事證明確，異議人於上開時、地有「不服稽查逃
    逸」及「道路上危險駕駛」之違規事實已臻灼然，惟原處分
    就異議人危險駕駛部分，僅依道路交通管理處罰條例第43條
    第1項第1款、第5項前段及第63條第1項第3款規定，諭知罰
    鍰、道安講習及違規記點之處分，漏未依同條例第43條第4
    項前段規定吊扣該汽車牌照三個月，尚有未洽，原處分既有
    前揭瑕疵而無可維持，即應由本院撤銷該處分，自為裁罰如
    原裁定主文第二項所示；至不服稽查逃逸部分，原處分核無
    不當，此部分異議為無理由，應予駁回等情。
四、抗告意旨略以：採證錄影帶只能顯示一位正常之駕駛人打方
    向燈變換車道，無從證明該駕駛有超速、蛇行、任意變換車
    道，行駛路肩、危險駕駛等行為，自不得僅憑取締員警之文
    字描述，即認定抗告人違規，為此提起抗告，請求撤銷原裁
    定及原處分等語。
五、經查：
  (一)按汽車駕駛人，駕駛汽車在道路上蛇行，或以其他危險方式
    駕車者，處六千元以上二萬四千元以下罰鍰，並當場禁止其
    駕駛，吊扣汽車牌照三個月，且應接受道路交通安全講習，
    並記違規點數三點，道路交通管理處罰條例第43條第1項第1
    款、第4項前段、第5項前段及第63條第1項第3款分別定有明
    文；又汽車駕駛人，駕駛汽車有違反本條例之行為，經交通
    勤務警察或依法令執行交通稽查任務人員制止時，不聽制止
    或拒絕停車接受稽查而逃逸者，除按各該條規定處罰外，處
    三千元以上六千元以下罰鍰，並記違規點數一點，同條例第
    60條第1項、第63條第1項第1款亦有明文。
  (二)抗告人即受處分人甲○○所有車號1859-GW號自用小客車，
    於96年5月23日凌晨1時12分許，行經高速公路國道二號東向
    18.4公里及國道三號北向46公里處，分別有「不服稽查取締
    加速逃逸」及「沿途以高速任意變換車道，影響其他車輛之
    危險方式駕車」之違規情形，經內政部警政署國道公路警察
    局第六警察隊檢附照片逕行舉發等情，有內政部警政署國道
    公路警察局96年5月23日公警局交字第Z00000000號舉發違反
    道路交通管理事件通知單一紙在卷可稽（見原審卷第7頁）
    。抗告人對其確有於前揭時地駕車行經該路段亦供認不諱，
    但以前詞置辯。然查，證人即舉發員警乙○○已於本院到庭
    證稱：國道二號公路東向18公里路段僅二個車道，抗告人走
    在最外側左右搖晃、未直行，伊即開警示燈，加速攔截他..
    . 伊還開到他旁邊示意他停車，他就加速，他有看到伊示意
    及鳴警報器... 他看到伊叫他停車，他反而加速，過東向18
    公里三個車道，抗告人沒有停車並在車陣中鑽來鑽去... 他
    為了逃避伊，任意變換車道五、六次，伊看到他只有打方向
    燈一次... 伊一直都有開警示燈，尾隨至國道三號北上52.5
    公里左右，他就減速在內測車道... 伊出了北二高看他沒有
    停車動作，想說就算了，但後來又發現他，又開警示燈...
    伊一路尾隨至樹林收費站... 他速度很快，伊加速到180極
    限跟不上他... 伊第二次攔他時，他加速逃逸、一路飆等語
    （見本院97年8月28日訊問筆錄第2至3頁），已詳敘其於國
    道二號及國道三號道路先後發現抗告人違規行為後，如何示
    意抗告人停車、及抗告人加速逃逸、拒絕受檢之舉發情形。
    而警察取締交通違規事件，以科學儀器照相採證者，固足為
    交通違規事實之證明，惟如係當場攔停舉發而未以科學儀器
    採證者，立法者亦未明文限制或排除「舉發警員到庭具結其
    目睹經過」之證據能力或其證明力，此觀道路交通管理處罰
    條例第7條、第7條之2之規定自明。本案舉發員警固僅攝得
    抗告人車輛之照片二幀以及跟拍之錄影光碟一片，然以臺灣
    地區駕駛人一般平均對於交通法令之守法態度，各級道路之
    交通違規行為可謂層出不窮，仍有相當比例之駕駛人僅重視
    自己之便利而無視於其他用路人之權益及交通安全之維護，
    特別在無號誌或無警方指揮而易塞車或難以停車之路段，自
    律精神甚低之駕駛人每每為圖一己之便利而任意違規，取締
    照片或錄影僅係違規行為舉證方法之一，並非無該等證據方
    法即當然謂無從舉發違規行為。再者，一般執行警員就交通
    違規取締受有專門訓練，對於道路使用人之動態具有較高之
    注意能力，其誤判之可能性極低，況警方與受處分人素無怨
    隙，其所為之證詞復受刑法偽證罪責之擔保，並無故意設詞
    誣陷之動機與必要。且抗告人亦未提出執勤員警之舉發確屬
    不實之相關證據以供本院調查，自難僅憑抗告人之片面指述
    遽認本件有何違法舉發之情。
六、綜上，原審以抗告人違規事證明確，認抗告人之異議雖無足
    採，但原處分就以危險方式在道路上駕駛汽車部分漏未裁處
    吊扣受處分人汽車牌照三個月，仍屬無可維持，因而撤銷此
    部分之處分，並自為裁定如原裁定主文第二項所示，另就抗
    告人不服稽查取締逃逸一節，則認原處分並無違誤，予以維
    持，經核其認事用法雖有微疵，但結論並無不合。又抗告人
    於高速公路超速行駛部份，依法律規範之意旨，應已包含於
    「其他危險方式駕車」之構成要件內，故不另為單獨處罰之
    諭知，附此指明。抗告人猶執陳詞提起抗告，指摘原處分及
    原裁定不當，為無理由，應予駁回。
據上論結，應依道路交通案件處理辦法第26條，刑事訴訟法第41
2條，裁定如主文。
中    華    民    國    97    年    11    月    18    日
                  刑事第十庭審判長法  官  楊炳禎
                                  法  官  李春地
                                  法  官  朱光仁
以上正本證明與原本無異。
不得再抗告。
                                  書記官  王宜玲
中    華    民    國    97    年    11    月    20    日


司法院資訊處製作；財團法人民間司法改革基金會備份。
